臺灣臺北地方法院民事裁定
111年度消債清字第24號
聲  請  人  
即  債務人  何梅足  

代  理  人  楊國薇律師（法扶律師）   
相  對  人  
即  債權人  聯邦商業銀行股份有限公司

法定代理人  林鴻聯  
代  理  人  吳昶毅  
相  對  人  
即  債權人  星展(台灣)商業銀行股份有限公司

法定代理人  伍維洪  


相  對  人  
即  債權人  中國信託商業銀行股份有限公司
                      設臺北市○○區○○○路000○000○&ZZZZ; 00000000000號
法定代理人  利明献  


相  對  人  
即  債權人  玉山商業銀行股份有限公司
                      設臺北市○○區○○○路0段000號及  000號 
法定代理人  黃男州  
代  理  人  朱逸君    住新北市○○區○○○街00巷00弄00                        號 
相  對  人  
即  債權人  台北富邦商業銀行股份有限公司

法定代理人  陳聖德  




相  對  人  
即  債權人  凱基商業銀行股份有限公司


法定代理人  魏寶生  


上列當事人因消費者債務清理事件聲請清算，本院裁定如下：
    主  文
債務人何梅足自中華民國一百一十一年二月二十四日上午十一時
起開始清算程序。
命司法事務官進行本件清算程序。
    理  由
一、按債務人不能清償債務或有不能清償之虞者，得依本條例所
    定更生或清算程序，清理其債務；債務人對於金融機構負債
    務者，在聲請更生或清算前，應向最大債權金融機構請求協
    商債務清償方案，或向其住、居所地之法院或鄉、鎮、市、
    區調解委員會聲請債務清理之調解，消費者債務清理條例（
    下稱消債條例）第3條、第151條第1項分別定有明文。此係
    採前置協商主義，是債務人於協商程序中，自應本於個人實
    際財產及收支狀況，依最大誠信原則，商討解決方案。如終
    究不能成立協商，於聲請更生或清算時，法院審酌上開條文
    所謂「不能清償或有不能清償之虞」，允宜綜衡債務人全部
    收支、信用及財產狀況，評估是否因負擔債務，而不能維持
    人性尊嚴之最基本生活條件，所陳報之各項支出，是否確屬
    必要性之支出，如曾有協商方案，其條件是否已無法兼顧個
    人生活之基本需求等情，為其判斷之準據。又法院開始清算
    程序之裁定，應載明其年、月、日、時，並即時發生效力。
    法院開始更生或清算程序後，得命司法事務官進行更生或清
    算程序，必要時得選任律師、會計師或其他適當之自然人或
    法人1人為監督人或管理人，復為同條例第83條、第16條第1
    項所明定。
二、本件債務人主張：其積欠多家金融機構債務共計新臺幣（下
    同）57萬2,895元，因無力清償，前曾於民國103年9月30日
    與最大債權銀行聯邦商業銀行股份有限公司（下稱聯邦銀行
    ）達成前置調解為每月清償約8,000元，惟債務人因配偶遭
    受職災需要有人照顧，債務人因辭職照顧配偶而收入短少進
    而毀諾，實有不可歸責於己之事由，致履行債務有重大困難
    ，且其顯有不能清償之情形，爰依法聲請清算等語。
三、經查：
  ㈠債務人符合消債條例第151條第7項但書「因不可歸責於己之
    事由，致履行顯有重大困難」之規定：
  ⒈債務人前於103年9月30日與最大債權銀行聯邦銀行達成債務
    前置調解，約定自103年10月10日起，分139期，年利率0％，
    每月給付8,000元之還款方案，惟債務人於110年7月宣告毀
    諾等情，有前置協商機制協議書、前置調解金融機構無擔保
    債務還款分配表、富邦銀行陳報狀、債務人陳報狀、緩繳切
    結書在卷可稽（見本院卷第41頁至第43頁、381、403、431
    頁）。而債務人與債權人成立協商或調解後，即應依誠信原
    則履行，故應限制於債務人因不可歸責於己之事由，致履行
    有困難時，始得聲請清算，俾債務人盡力履行協商或調解方
    案，避免任意毀諾，是本件債務人向本院聲請清算，自須審
    究其是否有「不歸責於己事由致履行有困難」之情事。
  ⒉債務人主張其於103年9月30日與聯邦銀行達成前置調解後，
    因照顧配偶無法做全職工作，僅能不定時在彩劵行打工，10
    9年初疫情失控，彩劵行工時縮減，收入大受影響，僅能與
    聯邦銀行協商緩繳一年，嗣後因聲請人配偶病情不穩，醫藥
    費與手術費增加，且疫情導致兼職收入停擺，僅倚靠政府津
    貼協助生活而毀諾等情，業據提出醫療費用收據、緩繳切結
    書、109年度綜合所得稅各類所得資料清單附卷可佐（見本
    院卷第63頁、第431頁至第433頁）。依所得扣繳憑單、緩繳
    切結書、醫療收據、臺北市信義區公所110年6月28日北市信
    社字第1106013341號中低收入老人生活津貼核發函、勞動部
    勞工保險局110年6月28日保國三字第Z00000000000號國民年
    金保險老年年金給付函所載(見本院卷第429頁至第433頁、
    第493頁至第499頁)，債務人於109年間即因疫情工時縮減，
    僅得倚靠傳銷收入及低收入戶、國民年金老年津貼維持生計
    及配偶醫療費用，應認債務人與銀行債務協商成立後因工時
    縮減致無力還款而毀諾等情，堪可認定，故足認債務人履行
    該協商顯有困難，且有不可歸責之事由。
　㈡債務人主張目前兼職收入停擺，僅倚靠每月領取中低收入戶
    老人生活津貼7,759元、國民年金老年年金給付2,862元維持
    生活等情，業據提出110年10月5日陳報狀、勞動部勞工保險
    局110年6月28日保國三字第Z00000000000號函、臺北市信義
    區公所110年6月28日北市信社字第1106013341號函、富邦銀
    行帳戶明細、中華郵政帳戶明細、108及109年度綜合所得稅
    各類所得資料清單附卷（見本院卷第61、63、493頁至518頁
    ），是本院即以1萬621元（計算式：7,759元+2,862元=1萬6
    21元）作為計算債務人目前償債能力之依據。
  ㈢按債務人聲請更生或清算時所提財產及收入狀況說明書，其
    表明每月必要支出之數額，與本條例第64條之2第1項、第2
    項規定之認定標準相符者，毋庸記載原因、種類及提出證明
    文件；債務人必要生活費用，以最近一年衛生福利部或直轄
    市政府所公告當地區每人每月最低生活費1.2倍定之。受扶
    養者之必要生活費用，準用第1項規定計算基準數額，並依
    債務人依法應負擔扶養義務之比例認定之；按因負擔扶養義
    務而不能維持自己生活者，免除其義務。但受扶養權利者為
    直系血親尊親屬或配偶時，減輕其義務，消費者債務清理條
    例施行細則第21條之1第3項、消債條例第64條之2第1、2項
    、民法第1118條定有明文。查債務人主張其目前每月個人生
    活必要支出2萬2,418元及扶養配偶周宏坤1萬1,209元等情，
    就債務人主張個人生活必要支出2萬2,418元部分，合於衛生
    福利部公告臺北市111年度最低生活費標準1萬8,682元之1.2
    倍，是債務人主張其個人生活必要支出2萬2,418元部分，足
    堪採信。又配偶扶養費部分，依財團法人國泰綜合醫院診斷
    證明書所示（見本院卷第45、47頁），債務人配偶周宏坤患
    有糖尿病及因外傷造成視力障礙，並倚賴中低收入戶津貼維
    生，有臺北市信義區公所低收入戶及中低收入戶結果清查通
    知書附卷可佐（見本院卷第49至51頁），經審酌債務人之配
    偶因職災受傷並患有糖尿病，有受債務人扶養之必要，另債
    務人主張配偶扶養費與子女共同分擔等情，故衡酌債務人負
    擔子女扶養費部分，合於衛生福利部公告新北市 111年度最
    低生活費標準1萬8,682元之1.2倍即2萬2,418元之半數即1萬
    1,209元，是債務人主張其負擔配偶周宏坤扶養費1萬1,209
    元部分，足堪採信。
  ㈣準此，債務人每月生活必要支出為3萬3,627元（計算式：個
    人生活必要支出2萬2,418元+扶養配偶支出1萬1,209元=3萬3
    ,627元），而債務人目前每月收入1萬621元扣除生活必要支
    出後，已無餘額可供支配，更遑論償還債權人聯邦商業銀行
    股份有限公司等6名債權人債務合計58萬2,924元，此有財團
    法人金融聯合徵信中心查詢當事人綜合信用報告回覆書及債
    權人債權陳報狀附卷可稽（見本院卷第53頁至第58頁、第36
    9、373、381、387、389、397頁）。此外，債務人陳報其名
    下除郵局存款79元、台北富邦銀行大安分行存款367元、國
    泰世華銀行存款17元、土地銀行忠孝分行存款4元、第一銀
    行興雅分行存款83元、合作金庫商業銀行東台北分行存款98
    元、台灣新光銀行大直分行存款94元、彰化銀行存款685元
    、華南銀行忠孝東路分行存款19元，合計存款1,446元外，
    無其他財產，有全國財產總歸戶財產查詢清單、上列銀行帳
    戶明細在卷可稽（見本院卷第59頁、第87頁至第309頁）。
    是本院審酌債務人之財產、信用、勞力及生活費用支出等狀
    況，堪認債務人客觀上經濟狀況已有不能清償債務之虞，而
    有藉助清算制度調整其與債權人間之權利義務關係而重建其
    經濟生活之必要，自應許債務人得藉由清算程序清理債務。
    此外，本件復查無債務人有消債條例第6條第3項、第8條或
    第82條第2項所定駁回清算聲請之事由存在，則債務人聲請
    清算，核屬有據，爰依首揭規定，應予開始清算程序，並命
    司法事務官進行本件清算程序。
四、依消債條例第11條第1項、第16條第1項、第83條，裁定如主
    文。
中　　華　　民　　國　　111 　年　　2 　　月　　24  　日
                  民事第二庭  法  官  林怡君
以上正本係照原本作成。
本裁定不得抗告。
本裁定已於111年2月24日上午11時公告。
中　　華　　民　　國　　111 　年　　2 　　月　　24　　日
                              書記官  陳俐妙